【裁判字號】    90,訴,1419
【裁判日期】    901023
【裁判案由】    搶奪等
【裁判全文】
臺灣板橋地方法院刑事判決                          九十年度訴字第一四一九號
    公  訴  人  臺灣板橋地方法院檢察署檢察官
    被      告  甲○○
右列被告因搶奪等案件，經檢察官提起公訴（九十年度偵緝字第八八八、八八九、八
九Ｏ號），本院判決如左：
    主  文
甲○○共同連續意圖為自己不法之所有，而搶奪他人之動產，累犯，處有期徒刑捌月
，又意圖為自己不法之所有，而侵占自己持有他人之物，累犯，處有期徒刑參月，應
執行有期徒刑拾月。
    事  實
一、甲○○前於民國八十年間因違反懲治盜匪條例、麻醉藥品管理條例等案件，經本
    院判處盜匪部分有期徒刑九年、恐嚇部分有期徒刑二年、麻罪藥品管理條例部分
    有期徒刑七月，應執行有期徒刑十一年六月，嗣甲○○就盜匪、恐嚇部分罪刑提
    起上訴，麻醉藥品管理條例部分罪刑則於八十年十一月廿九日確定，前述上訴部
    分經台灣高等法院撤銷原判決，改判恐嚇部分無罪、盜匪部分有期徒刑八年，後
    於八十一年三月十九日確定，上開有期徒刑七月、八年復經定應執行刑為有期徒
    刑八年五月，甲○○於八十三年九月十七日縮短刑期假釋出獄，再於八十八年七
    月六日縮短刑期執行完畢，仍不知悔改，與陳麗娟（另由檢察官發布通緝中）共
    同基於意圖為自己不法所有之犯意聯絡，由甲○○騎乘機車搭載陳麗娟前往位於
    台北縣板橋市○○路○段八十九巷四號「永豐當鋪」，甲○○在該「永豐當鋪」
    外保持機車發動狀態，準備隨時接應，陳麗娟則進入「永豐當舖」內，佯向店員
    乙○選購黃金項鍊，乙○不疑有他，先後取出數條金項鍊供陳麗娟挑選，陳麗娟
    均向乙○表示重量太輕，乙○又取出重約五兩價值新台幣（下同）六萬元之黃金
    項鍊一條，置於其手上，準備出示予陳麗娟觀看，陳麗娟見狀，立刻趁乙○不及
    防備之際，出手將乙○置於手中之金鍊項搶奪得手，旋即往門外奔跑，並跳上甲○○之機車欲行逃離，惟為自當鋪內追出之乙○將陳麗娟自機車上拉下，甲○○
    則趁隙騎乘機車逃逸，經報警處理後，當場查獲陳麗娟搶奪之金項鍊一條。
二、緣丙○○於八十九年四月中旬某日，在板橋市○○路某處，將向陳輝借得付款人
    臺灣土地銀行南新莊分行、發票日八十九年六月一日、金額三萬元之支票一張，
    交付予甲○○，委託甲○○持向他人調借現金使用。詎甲○○取得該紙支票後，
    竟另行起意，意圖為自己不法之所有，於一、二星期後，持前開支票至丁○○之
    板橋市○○路○段五Ｏ五巷廿一之六號五樓住處，向丁○○稱該支票係自己承包
    工程所收取之工程款，向丁○○調借現金，而將上開支票侵占入己，並將丁○○
    交付之現金二萬八千元花用殆盡。嗣丁○○將上開支票轉交林中堯提領兌現，因
    丙○○已委請陳輝就該紙支票辦理掛失止付，始循線查知上情
三、案經臺北縣警察局及臺北縣警察局海山分局報請台灣板橋地方法院檢察署檢察官
    偵查起訴。
    理  由
一、訊據被告甲○○矢口否認有何搶奪、侵占犯行，辯稱：伊帶陳麗娟去買金飾，伊
    不知道陳麗娟要搶金項鍊，伊認為不關自己的事才騎車離去，另丁○○先交一萬
    二現金，伊要交予告訴人丙○○，丙○○卻要求錢湊齊再交付，伊也有帶丙○○
    去丁○○住處，後來拖太久，伊拿到錢時聯絡不到告訴人丙○○，伊並無搶奪、
    侵占犯行云云。經查：
（一）被告甲○○前揭搶奪之犯罪事實，業據同案被告陳麗娟於警訊時、偵查中供承
      甚詳，證人乙○於偵查中亦具結證稱：「當時由一位女生到當鋪假裝要買金飾
      ，結果他挑選最大那一條，當時該條金飾還在我手上，該女子就直接從我手上
      搶走接著就往外跑，並坐上另外一位男子的機車當時機車是發動著，結果我們
      追到把該女子從機車上拉下來，該男子則騎機車跑掉了。該名男子就是在場的
      甲○○。」等語（參見台灣板橋地方法院檢察署九十年度偵緝字第八九Ｏ號案
      卷第廿三頁背面至第廿四頁正面），核與被告陳麗娟於警訊、偵查中供述之情
      節相符。並有乙○出具之贓物認領收據一紙、被搶之金項鍊照片一張附卷可稽
      （附於台灣板橋地方法院檢察署九十年度偵字第八三八號案卷第十一頁、第十
      二頁）。而被告甲○○自承其與陳麗娟並無怨隙，陳麗娟自無誣陷被告甲○○
      之理，況且，倘若被告甲○○事先不知情，何以其機車始終保持發動狀態，且
      接應陳麗娟上車之後立即駛離，在陳麗娟遭他人追捕後，繼而迅速自行逃離？
      可見被告辯稱不知道陳麗娟要搶金項鍊云云，實係事後卸責之詞，不足採信。
（二）被告甲○○前述侵占犯行，業經證人陳輝、林中堯於警訊中，告訴人丙○○及
      證人丁○○於警訊、偵查及本院訊問時指述明確，證人丁○○於偵查中具結證
      稱：「甲○○拿給我的，他說是工程款要請我幫他調現金」、「（問：甲○○
      有無向你說前開支票向丙○○處取得？）沒有，甲○○只向我說該支票是他自
      己承包板橋工地所取得的工程款」、「（問：甲○○事後有無與丙○○去找你
      過？）沒有」等語（參見第廿四頁背面至第廿五頁正面）；證人丙○○於本院
      訊問時亦具結證稱：「被告當時說隔天交給我，但隔天跟我說還沒有換到，票
      在他朋友那裡。跟我說等他朋友的消息，後來就沒有被告的消息。之後我怎麼
      找都找不到被告... 我將支票交給被告，一、二個星期後，他有打電話給我說
      ，他人在南部，票款會匯到我的帳戶給我，我給他姊姊的帳號。但也沒收到錢
      。除了這通電話之外，沒有其他聯絡，今天是第一次見到被告」等語（參見本
      院九十年九月廿一日訊問筆錄），顯見被告辯稱：丙○○要求錢湊齊再交付，
      其也有帶丙○○去丁○○住處云云，應係事後推諉之詞，殊無足取。此外並有
      臺北市票據交換所函、掛失止付票據提示人資料查報表、本院八十九年度催字
      第一六四二號民事裁定各一件在卷足憑（附於台灣板橋地方法院檢察署九十年
      度偵字第三一四九號案卷第九、十、十七頁），被告辯稱並無侵占犯行云云，
      自不足採信。
（三）綜上所述，本件事證明確，被告甲○○上開犯行均堪以認定，應依法論處。
二、核被告甲○○所為，係犯刑法第三百二十五條第一項之搶奪罪及同法第三百三十
    五條第一項之侵占罪。被告甲○○就上開搶奪犯行，與被告陳麗娟有共同犯意聯
    絡及行為分擔，為共同正犯。被告所犯上開二罪間，犯意各別，行為互殊，為數
    罪，應分論併罰。又被告甲○○有如事實欄所示之前科犯行，有台灣高等法院檢
    察署刑案紀錄簡覆表一件在卷可按，其於有期徒刑執行完畢五年之內再犯本件有
    期徒刑以上之本罪，為累犯，應依法分別加重其刑。爰審酌被告犯罪之動機、目
    的、手段、所生之危害及犯罪否認犯行，態度不佳等一切情狀，分別量處如主文
    所示之刑，並定其應執行之刑，以示懲戒。
據上論斷，應依刑事訴訟法第二百九十九條第一項前段，刑法第二十八條、第三百二
十五條第一項、第三百三十五條第一項、第四十七條、第五十一條第五款，罰金罰鍰
提高標準條第一條前段，判決如主文。
本案經檢察官李傳侯到庭執行職務。
中      華      民      國      九十      年      十    月    二十三    日
                                  臺灣板橋地方法院刑事第三庭
                                          法  官  連  育  群
右正本證明與原本無異。
如不服本判決，應於判決送達後十日內，向本院提出上訴狀。
                                          書記官  蘇  恩  慶
中      華      民      國      九十      年      十    月    二十六    日
附錄所犯法條全文
中華民國刑法第三百二十五條
(普通搶奪罪)
意圖為自己或第三人不法之所有，而搶奪他人之動產者，處六月以上五年
以下有期徒刑。
因而致人於死者，處無期徒刑或七年以上有期徒刑，致重傷者，處三年以
上十年以下有期徒刑。
第一項之未遂犯罰之。
中華民國刑法第三百三十五條
(普通侵占罪)
意圖為自己或第三人不法之所有，而侵占自己持有他人之物者，處五年以
下有期徒刑、拘役或科或併科一千元以下罰金。
前項之未遂犯罰之。


司法院資訊處製作；財團法人民間司法改革基金會備份。
